【裁判字號】    98,交聲,164
【裁判日期】    980209
【裁判案由】    聲明異議
【裁判全文】
臺灣高雄地方法院交通事件裁定       98年度交聲字第164號
原處分機關  交通部公路總局高雄區監理所
異  議  人
即受處分人  甲○○
上列受處分人因違反道路交通管理處罰條例案件，對於交通部公
路總局高雄監理所民國98年1 月9 日所為之處分（原處分：高監
營裁字裁80-BB0000000號），聲明異議，本院裁定如下：
    主  文
原處分撤銷。
甲○○汽車駕駛人，駕車行經有燈光號誌管制之交岔路口闖紅燈
，處罰鍰新臺幣肆仟伍佰元，並記違規點數點。
    理  由
一、聲明異議意旨略以：受處分人即異議人甲○○於民國97年7
    月29日上午10時58分許，騎乘車牌號碼ZNP-795 號機車，行
    經設有燈光號誌管制設施之高雄市○○路、營口路路口交岔
    路口，係為待轉始駛入路口，並無闖紅燈之違規行為，自動
    照相設備之觸動應係其他車輛壓線所致，原處分機關遽認係
    異議人車輛所致顯有未合，爰聲明異議。
二、按汽車駕駛人，行經有燈光號誌管制之交岔路口闖紅燈者，
    處新臺幣1800元以上5400元以下罰鍰，並記違規點數3 點，
    道路交通管理處罰條例第53條第1 項、第63條第1 項第3 款
    定有明文。又該法所指之車輛，係指在道路上以原動機行駛
    之汽車（包括機器腳踏車）或以人力、獸力行駛之車輛，故
    機車亦在規範範圍內，同法第3 條第8 款亦有明文。另按，
    行車管制號誌就「圓形紅燈」顯示之意義，係車輛面對圓形
    紅燈表示禁止通行，不得超越停止線或進入路口，道路交通
    標誌標線號誌設置規則第206 條第5 項第1 款設有規定。又
    車輛無視於紅燈警示，有穿越路口之意圖，其車身已伸越停
    止線並足以妨害其他方向人（若有行人穿越道）、車通行者
    ，亦以闖紅燈論處，交通部82年4 月22日交路字第009811號
    函釋意旨可資參照。
三、經查：
  (一)異議人於上開時地，騎乘上開機車，車身已伸入路口範圍等
    事實，經警以駕車行經有燈光號誌管制之交岔路口闖紅燈為
    由逕行舉發，為異議人所自承，並有高雄縣政府警察局舉發
    照片2 張、交通部公路總局高雄區監理所裁決書附卷可參，
    自應認為真實。
  (二)異議人雖辯稱其並未闖紅燈，而係待轉等語。然觀諸卷附逕
    行舉發照片2 張（本院卷第8 至9 頁），其在燈號轉換為紅
    燈後之31.2秒至32.1秒時，異議人所騎乘之機車車身已越過
    停止線，雖尚未逾越橫向銜接路口，惟已逾行人穿越道將進
    入左轉待轉區等情。此依據前揭交通部對於超越停止線或闖
    紅燈之認定標準函釋及上開說明，闖紅燈並不單以車輛是否
    超越道路中心點為據，而係依採證照片、違規路段等相關資
    料綜合判斷之，故裁罰機關依具體個案斟酌決定之行政裁量
    範圍，法院自應尊重行政機關之裁量空間，除有逾越裁量權
    限、不為裁量或裁量錯誤等裁量瑕疵之情形，而應認為係逾
    越權限或濫用權力之行為，以違法論外，不得就行政行為之
    合目的性，進行審查。本件異議人騎乘機車超越停止線仍繼
    續直行，顯有穿越路口之意圖，且異議人所駕駛之機車車身
    既已超越停止線，並已超越於人行穿越道，而將進入左轉待
    轉區，顯已妨害其他方向人車之通行，自有視同闖紅燈之情
    形，是裁罰機關所為之決定並無不法，堪以採信。異議人雖
    以其係待轉車置辯。惟如異議人確係有上開照片左側之高鳳
    路欲左轉高松路，而駛進上開路口之左轉機車停等區，則其
    行車動線應均在照片所示之行人穿越道前方，直接進入照片
    右側之機車停等區，殊無可能將機車先騎到高松路之停止線
    後方，再超越停止線進入照片右側之機車停等區，又依上開
    2 張照片可能觸動此一自動照相設備之車輛除異議人之機車
    外，其餘車輛於上開31.2秒至32.1秒之間均呈靜止狀態，而
    其他車道上之行進中車輛均無法觸動此自動照相設備之感應
    線圈，是異議人所辯其為左轉待轉車並無足採，且確係異議
    人機車觸動自動照相設備之感應線圈無訛。綜上所述，異議
    人所辯顯屬無據，實無足採。
四、末按交通法庭認為聲明異議有理由或聲明異議雖無理由而原
    處分不當或違法者，應以裁定將原處分經聲明異議部分撤銷
    ，並自為裁定，道路交通案件處理辦法第20條前段定有明文
    。本件違規事件經警當場舉發，原處分機關引用道路交通管
    理處罰條例第53條第1 項之規定，裁處受處分人罰鍰4500元
    部分，雖無不當，惟受處分人上開違規行為，依同條例第63
    條第1 項第3 款規定，應記違規點數3 點，原處分機關漏未
    依此規定，並予記違規點數3 點，原處分就此部分顯有不當
    之處，是本件異議人之異議雖無理由，惟原處分既有上開可
    議之處，即屬不能維持，自應由本院予以撤銷，另自為如主
    文所示之裁定，以資適法。又本件雖係異議人聲明異議之案
    件，惟原處分既有適用法條不當之情形，自無不利益變更禁
    止原則之適用，附此敘明。
據上論斷，應依道路交通案件處理辦法第20條，道路交通管理處
罰條例第53條第1 項、第63條第1 項第3 款，裁定如主文。
中    華    民    國    98    年    2     月    9     日
                     交通法庭  法  官  施介元
以上正本證明與原本無異。
如不服本裁定，應於收受送達後5 日內向本院提出抗告狀。
中    華    民    國    98    年    2     月    9     日
                               書記官  葉玉芬


司法院資訊處製作；財團法人民間司法改革基金會備份。
